【裁判字號】    99,簡上,63
【裁判日期】    990820
【裁判案由】    妨害名譽
【裁判全文】
臺灣新竹地方法院刑事判決              99年度簡上字第63號
上  訴  人  臺灣新竹地方法院檢察署檢察官
被      告  乙○○
上列上訴人因被告妨害名譽案件，不服本院新竹簡易庭99年度審
竹簡字第204 號，中華民國99年2 月26日第一審簡易判決（聲請
簡易判決案號：98年度偵字第7201號），提起上訴，本院判決如
下：
    主  文
上訴駁回。
    事  實
一、乙○○於民國97年12月24日晚上11時許，在位於新竹市○○
    路○ 段442 巷25號之行政院衛生署新竹醫院（下稱署新醫院
    ）2B11號病房，探視當時住在該病房之兄長許鵬秋時，因冷
    氣溫度調整問題，與住於同病房之病人甲○○發生爭執，竟
    基於妨害名譽之犯意，於同日晚上11時許至次日凌晨0 時許
    間之某時，在上開房門開啟、公眾得出入之不特定多數人可
    共見共聞之病房內，公然以「操你媽B 、神經病」等語侮辱
    甲○○，足以貶損甲○○之人格。
二、案經甲○○訴由新竹市警察局第一分局報告臺灣新竹地方法
    院檢察署檢察官偵查聲請簡易判決處刑。
    理  由
壹、程序部分
    按被告以外之人於審判外之陳述，雖不符合同法第159 條之
    1 至第159 條之4 之規定，但經當事人於審判程序同意作為
    證據，法院審酌該言詞陳述或書面陳述作成時之情況，認為
    適當者，亦得為證據。當事人、代理人或辯護人於法院調查
    證據時，知有第159 條第1 項不得為證據之情形，而未於言
    詞辯論終結前聲明異議者，視為有前項之同意，刑事訴訟法
    第159 條之5 定有明文。經查，本判決下列所引用之被告以
    外之人於審判外之陳述，屬傳聞證據部分，檢察官、被告於
    本院準備、審理程序中均表示沒有意見，且迄於言詞辯論終
    結前亦未聲明異議，本院審酌上開證據資料製作時之情況，
    尚無違法不當之瑕疵，亦認為以之作為證據應屬適當，故揆
    諸前開規定，爰依刑事訴訟法第159 條之5 規定，認前揭證
    據資料均有證據能力。
貳、實體部分
一、認定犯罪事實所憑之證據及認定之理由：
    上揭事實，業據被告乙○○於本院準備程序及審理時均坦承
    不諱（見本院卷第30頁反面、第39頁），核與告訴人甲○○
    於偵查中證述：案發當晚在署新醫院之2B11號病房，乙○○
    有罵我「操你媽B 」、「神經病」等語（見偵卷第12頁），
    及證人即署新醫院護士周美秀於警詢時證稱：案發當晚，我
    有聽到甲○○及許鵬秋之家屬在2B11號病房內爭吵等情節大
    致相符（見偵卷第6 頁），足認被告之自白確與事實相符，
    本件事證明確，被告上開犯行堪以認定，應予依法論科。
二、論罪及科刑
    核被告乙○○在上開一般人均得任意出入之醫院之病房，此
    一不特定多數人均得以共見共聞之開放空間內，以前揭負面
    表示攻訐、不屑或輕蔑而足使人受辱之言詞辱罵告訴人之行
    為，係犯刑法第309 條第1 項之公然侮辱罪。
三、本件上訴無理由，理由如下：
(一)、原審以被告乙○○上開犯行明確，且前未曾因故意犯罪受有
    期徒刑以上刑之宣告，其因一時失慮致為本件犯行，信歷此
    偵審程序，已知所警惕而無再犯之虞，而認所宣告之刑，以
    暫不執行為適當，依刑事訴訟法第449 條第1 項前段、第
    450 條第1 項、第454 條第2 項，刑法第309 條第1 項、第
    42條第3 項前段、第74條第1 項第1 款及刑法施行法第1 條
    之1之 規定，量處罰金新臺幣（下同）6,000 元，併諭知易
    服勞役之折算標準，及諭知緩刑2 年，核其認事用法均無不
    合。
(二)、上訴人固以被告所為已對告訴人之名譽造成損害，且迄今未
    與告訴人達成和解，原審僅判處被告罰金6,000 元之輕刑，
    即應令被告執行，猶予被告2 年緩刑實有未洽等語為由，提
    起上訴。然查：
    本件被告之所以為上開行為，係導因於被告之兄長已因車禍
    住院，又因住同病房之告訴人將空調調整過大，致感冒身體
    不適，經被告向告訴人反應多次，告訴人均未改善，被告始
    因為維護家人之權益，而一時衝動以上開言語辱罵告訴人，
    此業據被告供承在卷（見本院卷第41頁），是被告惡性並非
    重大。
    又所謂和解，應係指雙方相互妥協或讓步，而達成一定之共
    識，然本件告訴人於偵查時已表明不願和解（見偵卷第11
    頁），於原審訊問時亦先表明不願意和解，復未提出任何依
    據即漫天求償100 萬（見本院審竹簡字第1316號卷第10頁）
    ，自難認告訴人方面有何和解之意願及誠意，不應逕以未達
    成和解之結果而苛責被告，使被告承受所有之不利益。
    且被告並無何前科，有臺灣高等法院被告前案紀錄表1 份在
    卷可參，原審審酌被告素行良好，與告訴人因病房冷氣問題
    而生口角，一時情緒反應而公然以侮辱言詞相加，未能適度
    對待及尊重他人，且已對被害人之名譽造成損害，所為固屬
    不當，雖有與告訴人和解之意願，然因告訴人堅持要求賠償
    100 萬元之金額過高而無法達成和解，兼衡其犯罪後已知錯
    之態度，大學畢業之智識程度，目前有固定工作等一切情事
    ，量處前揭之刑，其量刑亦稱妥適。
    再者，緩刑制度係為促使惡性輕微之被告或偶發犯、初犯改
    過自新而設，此參刑法第74條之立法理由可知，且該條文關
    於緩刑宣告之要件，並未以須與告訴人達成和解為必要，縱
    本件被告未與告訴人達成和解，然被告既係初犯，並無前科
    紀錄，且其所為惡性非重，犯後亦坦承犯行，是原審認應予
    其自新之機會，而為緩刑宣告之部分於法亦無違誤。
    況本件告訴人本身並無和解之意願，已如前述，則檢察官徒
    以被告未與告訴人和解、所判之輕刑應令被告執行，給予緩
    刑未洽等語為由提起上訴，為無理由，應予駁回。
據上論斷，應依刑事訴訟法第455 條之1 第1 項、第3 項、第36
8 條，判決如主文。
本案經檢察官李秋梅到庭執行職務。
中    華    民    國    99    年    8     月    20    日
                  刑事第一庭    審判長法  官    陳健順
                                      法  官    蔡川富
                                      法  官    林哲瑜
以上正本證明與原本無異。
不得上訴。
中    華    民    國    99    年    8     月    20    日
                                      書記官    鍾佩芳
附錄論罪科刑法條
刑法第309 條第1 項
公然侮辱人者，處拘役或300 元以下罰金。

司法院資訊處製作；財團法人民間司法改革基金會備份。
